臺灣新竹地方法院交通事件裁定　100年度交聲字第90號
原處分機關　交通部公路總局新竹區監理所新竹市監理站
異　議　人
即受處分人　吳榮
上列異議人即受處分人因違反道路交通管理處罰條例案件，對於
交通部公路總局新竹區監理所新竹市監理站民國100 年1 月10日
竹監新三字第裁51-A01XC5550號違反道路交通管理事件裁決處分
聲明異議，本院裁定如下：
    主  文
異議駁回。
    理  由
一、原處分意旨略以：異議人即受處分人吳榮於民國99年10月
    20日17時52分許，騎乘車牌號碼028 ─GDL 號重型機車，行
    經臺北市○○○路，有「轉彎車不讓直行車先行」之交通違
    規行為，經臺北市政府警察局交通警察大隊員警填製北市警
    交大字第A01XC5550 號舉發違反道路交通管理事件通知單（
    下稱舉發通知單），舉發異議人違反道路交通管理處罰條例
    第48條第1 項第6 款規定。異議人繳交罰鍰後，於應到案日
    期後之99年12月21日向原處分機關陳述，經原舉發機關函覆
    本件異議人違規行為明確，原處分機關乃於100 年1 月10日
    以竹監新三字第裁51-A01XC5550號裁決書（下稱裁決書），
    依道路交通管理處罰條例第48條第1 項第6 款之規定，裁處
    異議人罰鍰新臺幣（下同）900 元，並依同法第63條第1項
    第1 款規定記違規點數1 點等語。
二、聲明異議意旨略以：異議人即受處分人吳榮於99年10月20
    日17時52分即正值下班時間返家途中，騎乘機車行經臺北市
    ○○○路左轉進入肇事地點，遭袁明輝所駕駛車牌號碼772-
    YD計程車撞擊其所騎乘機車右後方排氣管，致異議人所騎乘
    機車因而倒地。當時德行西路與福華路交岔路口的交通號誌
    剛轉為綠燈，為下班車潮顛峰期，德行西路上嚴重塞車，汽
    車動彈不得，惟機車仍可行進。當異議人接近肇事地點時，
    已見肇事計程車停在黃色網狀線區內，顯然該車於紅燈時已
    違規停在理應淨空的黃色網狀線區內。就肇事計程車行駛方
    向，無論是直行、左轉進入東華街一段或右轉進入福華路，
    即使德行西路與福華路交岔路口的交通號誌轉為綠燈後1 小
    段時間內（約1 分鐘），亦無法即刻紓解掉於紅燈時違規停
    在黃色網狀線區內的汽車。肇事計程車即便是前方號誌已變
    為綠燈，亦不應於黃色網狀線區內的汽車尚未紓解完之際即
    違規啟動向前，無視於合理車速及合法動線的左轉機車並撞
    擊之。肇事計程車司機於肇事後下車查看，隨即遭異議人質
    問是否蓄意撞擊，該計程車司機袁明輝曾明確回答，怎會是
    故意，是因為下雨天視線不良。異議人當時雖穿著黑色外套
    ，但是前後車燈已開啟，也有閃方向燈，顯然肇事司機於案
    發當時並未全心留意前方所有車況，其分心疏忽因而肇事，
    實屬其業務過失行為。肇事之計程車司機因自知裡虧且尋無
    合理解釋為自己違規行為辯駁，故而不斷向警員辯稱他是直
    行車輛。倘若袁某之說詞成立，亦即違規在先的直行車輛均
    為合法，不幸遭撞擊的車輛是否亦處分？異議人當時所騎乘
    機車行駛一切合理（雨天轉彎時速約每小時30公里）及合法
    （穿越理應淨空之T 字路口的黃色網狀線區），並強烈肯定
    該肇事計程車並非正常合法行駛的直行車輛，為此依法聲明
    異議等語。
三、按汽車行駛至交岔路口，轉彎車應讓直行車先行，道路交通
    規則第102 條第1 項第7 款定有明文。次按汽車駕駛人轉彎
    時，不讓直行車先行者，處600 元以上1,800 元以下罰鍰，
    並記違規點數1 點，道路交通管理處罰條例第48條第1 項第
    6 款、第63條第1 項第1 款分別有明文規定。而所謂「汽車
    」，係指在道路上不依軌道或電力架線而以原動機行駛之車
    輛（包括機器腳踏車），道路交通管理處罰條例第3 條第8
    款、道路交通安全規則第2 條第1 項第1 款亦分別規定甚明
    。
四、經查：
（一）異議人吳榮於99年10月20日17時52分許，騎乘車牌號碼
      028 ─GDL 號重型機車，行經臺北市○○○路與德行西路
      94巷口，與袁明輝所駕駛車牌號碼772-YD營業小客車發生
      碰撞之事實，為異議人所不否認，並有臺北市政府警察局
      士林分局交通分隊A3類道路交通事故調查報告表、道路交
      通事故現場圖、照片（見本院卷第23-24 頁、第28-31 頁
      ）在卷可稽。
（二）又依袁明輝於肇事現場供陳：伊駕駛營業用自小客車沿臺
      北市○○○路由西向東直行，至肇事地點，前方號誌為綠
      燈，伊所駕駛車輛緩慢前進，並未在黃色網狀線區內暫停
      ，適對方即吳榮騎乘028-GDL 機車亦沿德行西路由東轉
      南欲左轉德行西路94巷時，伊所駕駛車輛左前角與對方所
      騎乘機車右邊排氣管發生擦撞而肇事等語，有臺北市政府
      警察局交通事故談話紀錄表（見本院卷第26頁）在卷可憑
      。參諸異議人亦於肇事現場供陳：伊沿臺北市○○○路由
      東轉南欲左轉德行西路94巷，伊後方福華路、德行西路號
      誌剛轉為綠燈，對方在前方車輛尚未全消化就啟動向前，
      對方車子滑行後就停在黃色網狀線區內，足見當時異議人
      所騎乘機車為沿臺北市○○○路由東向西直行欲左轉94
      巷，袁明輝所駕駛自用小客車則同沿臺北市○○○路由東
      向西直行，應堪認定。
（三）再依卷附道路交通事故現場圖及參照異議人所述，2 車發
      生撞擊地點係在德行西路94巷前方路口黃色網狀線區內，
      足見袁明輝所駕駛車輛於發生撞擊前即已進入路口。雖異
      議人稱當時袁明輝所駕駛之車輛於紅燈時已違規停在理應
      淨空的黃色網狀線區內，肇事計程車及辨識前方號誌已變
      為綠燈，於黃色網狀線區內的汽車尚未紓解完之際即違規
      啟動等情，為袁明輝所否認，且卷內亦無其他證據可資佐
      證，則異議人前開辯詞真實性，尚屬有疑。
（四）茲異議人所騎乘機車與袁明輝所駕駛車輛發生碰撞前，袁
      明輝所駕駛營業用小客車屬直行車，異議人所騎乘之重型
      機車屬轉彎車，已據本院認定如上，另本案發生時間雖係
      冬天近晚上6 時，天色昏暗，惟路旁均設有路燈照明，光
      線應屬可見，且無遮蔽物，衡情異議人如騎乘機車駛近舉
      發路口必能看見袁明輝所駕駛車輛，異議人既為領有駕駛
      執照之駕駛人，自當知悉汽車行駛至交岔路口，轉彎車應
      讓直行車先行，如僅依一己之判斷認定他方屬違規車，而
      為駕駛行為，必將紊亂行車秩序且影響其他用路人之權益
      。從而，異議人轉彎車未讓直行車先行違規行為，堪可認
      定。異議人以前詞為辯，尚無足採。
五、綜上所述，異議人確有駕駛重型機器腳踏車轉彎車不讓直行
    車先行交通違規行為，並已繳納罰鍰900 元，原處分機關因
    異議人向其申述，而依道路交通管理處罰條例第48條第1項2
    款之規定，違反道路交通管理事件統一裁罰基準表，裁處聲
    明異議人罰鍰900 元，並依同法第63條第1 項第1 款規定記
    違規點數1 點，核無違誤，本件異議為無理由，應予駁回。
六、據上論斷，應依道路交通案件處理辦法第18條，裁定如主文
    。
中    華    民    國   100    年    7     月    28    日
                  交通法庭      法  官    邱玉汝
以上正本證明與原本無異。
如不服本裁定，應於裁定送達後5日內向本院提出抗告狀。
中    華    民    國   100    年    7     月    28    日
                                書記官    田宜芳